【裁判字號】    94,勞簡上,59
【裁判日期】    950426
【裁判案由】    給付資遣費等
【裁判全文】
臺灣臺北地方法院民事判決            94年度勞簡上字第59號
上  訴  人  甲○○
                      8
訴訟代理人  乙○○
被上訴人    新台北有線電視股份有限公司
法定代理人  丙○○
訴訟代理人  張孝群律師
上列當事人間請求給付資遣費等事件，上訴人對於中華民國九十
四年七月二十九日臺灣臺北地方法院臺北簡易庭94年度北勞簡字
第2號第一審判決提起上訴，本院於民國九十五年三月二十二日
言詞辯論終結，判決如下：
    主      文
上訴駁回。
第二審訴訟費用由上訴人負擔。
    事實及理由
一、上訴人起訴主張：伊自民國（下同）88年9月10日起任職被
    上訴人公司工程部幹線組，緣被上訴人公司總經理馬耀華於
    93年8月間要求公司同仁一律辦理「ＭＭＡ東森購物卡」，
    而上訴人拒絕配合申辦，被上訴人竟於93年9月17日將伊轉
    調初階之拆機組工作，被上訴人雖未變更伊之薪資，然伊被
    調動後，將使伊之工作能力受質疑，復無法學習進階技術，
    遭受同事以異樣眼光看待，將來升遷無望，是調動後之勞動
    條件顯對伊不利，違反勞動基準法第14條第6款規定，故伊
    分別於93年9月20日、93年10月27日寄發存證信函終止勞動
    契約，並依勞動基準法第17條、第38條、勞動基準法施行細
    則第24條第3款等規定提起本訴，請求被上訴人給付資遣費
    年資5年1個月之資遣費新台幣（下同）256,017元，並發給
    特別休假未休工資補償23,503元共計279,520元，及自起訴
    狀繕本送達翌日起至清償日止，按年息5％計算之利息等語
    。原審判決駁回上訴人之訴，上訴人提起上訴，並聲明：原
    判決廢棄。上開廢棄部分，被上訴人應給付上訴人279,520
    元，及自起訴狀繕本送達翌日起至清償日止，按年息5％計
    算之利息。
二、被上訴人則辯以：上訴人自88年9月10日起任職被上訴人關
    係企業東森科技媒體股份有限公司，職稱為工程師，嗣於90
    年間因業務需要調派至關係企業即地方系統台陽明山有線電
    視股份有限公司，後於93年間調至被告公司。被上訴人公司
    之工務部門下設 (一)維修組，負責拆裝機、檢修護工作。(
    二)幹線組，負責調整第4台訊號，維護管線及機房訊號調整
    。二組工作人員職稱均為工程師，工作內容完全與客戶安裝
    之第4台有關，必須相互配合支援。因93年9月間，客戶退租
    業務量較往常大，故工務部馬耀華經理要求上訴人前往維修
    組支援拆機工作，並非將上訴人調職至不同部門。詎上訴人
    於同年9月17日無故拒不執行指派工作，復於同年月22日發
    函非法終止兩造僱傭契約，曠職迄今，被上訴人遂依勞基法
    第12條第1項第6款規定，先後於93年10月4日、94年1月3日
    發函通知上訴人自93年9月30日起終止兩造間之契約。況縱
    認被上訴人之終止契約不合法，惟因上訴人無故曠職事由仍
    在持續狀態，被上訴人再於94年3月29日答辯狀以上訴人於
    94 年3月份無故曠職終止系爭僱傭契約，且上訴人應休能休
    而未休特別休假，非可歸責於被上訴人，故被上訴人得拒絕
    發給特別休假工資等語。並於本院聲明：上訴駁回。
三、查本件上訴人自88年9月10日起任職被上訴人公司工程部幹
    線組，每月薪資為50264元，被上訴人公司總經理馬耀華曾
    於93年8月間要求公司同仁辦理「ＭＭＡ東森購物卡」，惟
    上訴人拒絕配合申辦。嗣上訴人於同年9月17日未依工務部
    馬耀華經理要求前往維修組執行拆機工作，仍赴原職工作至
    同年月20日為止，之後即未再上班，上訴人並分別於93年9
    月20日、93年10月27日寄發存證信函終止兩造間之勞動契約
    ，被上訴人亦先後於93年10月4日、94年1月3日發函通知上
    訴人自93年9月30日起終止兩造間之契約，再於94年3月29日
    答辯狀以上訴人於94年3月份無故曠職終止系爭僱傭契約等
    情，有薪資明細表及兩造提出之存證信函（見原審卷第
    12-14頁、第32-34頁、第53-60頁）可稽，並為兩造所不爭
    執，應可信實。
四、惟上訴人主張其已合法終止契約，請求被上訴人給付年資5
    年1個月之資遣費256,017元，並發給特別休假未修工資補償
    23,503元共計279,520元及其法定遲延利息等語，則為被上
    訴人所否認，並以前開情詞置辯，是本件之爭點即在於：兩
    造間之系爭契約係於何時經何造合法終止？茲依兩造各自寄
    發存證信函之時間先後依序分述如下：
(一)上訴人主張其因拒絕配合被上訴人公司總經理馬耀華要求公
    司同仁辦理「ＭＭＡ東森購物卡」，故遭被上訴人於同年月
    17日違法調職乙節，為被上訴人否認，辯稱僅要求上訴人前
    往維修組執行拆機工作而已。經查，證人馬耀華於原審到庭
    證稱：伊僅有提醒上訴人有無辦卡，大家都有辦，上訴人表
    示不辦，伊未說過公事公辦這句話，不辦就不辦。且上訴人
    問調職理由時，伊亦告知只是工程部相互支援，不算調職等
    語（見原審院卷第78頁）。另證人即與上訴人同在被告公司
    幹線組任職之陳明樹亦於原審證稱：幹線組與維修組在同一
    工程部．．．，若公司較忙時，二組會互相支援，只要二組
    組長溝通好即可。伊於93年9月17日至30日還在幹線組，但
    公司組長看事情繁忙做調配，有被要求支援雜事及拆機，伊
    不知道上訴人於同年月17日調職之口頭命令等語（見原審院
    卷第86頁），即難遽認被上訴人有何違法調職之情事。此外
    ，上訴人主張其被調職，復未提出職務調動之人事派令為證
    ，是被上訴人辯稱93年9月17日僅係派上訴人前往維修組支
    援，並非調動職務等語，即非全不足採。上訴人主張其因拒
    絕馬耀華經理配合辦卡之要求，而遭馬耀華經理於同年月17
    日予以調職云云，並無可取。
(二)本件縱被上訴人確曾於同年月17日發布上訴人調職之命令，
    惟查無論幹線組或維修組，均係屬同一工務部下，工作地點
    並無不同，薪水亦無變動，業據上訴人自承在卷。而被上訴
    人於93年9月間之拆機量業務較大，故派拆機單請上訴人支
    援執行拆機業務等情，亦經證人馬耀華證述在卷（見原審卷
    第77頁），則被上訴人縱使確曾於同年月17日發布上訴人調
    職至維修組之命令，經核亦係基於被上訴人企業經營上所必
    須，難認有違反勞動契約，且對上訴人之薪資、工作地點及
    其他勞動條件均未做不利益變更，調動後之工作與原有工作
    性質顯為上訴人體能及技術所可勝任，是此調職亦未違反一
    般職場上所謂之調動五原則。況依上訴人聲請傳訊之證人陳
    明樹亦於原審證稱：「幹線組作的事較廣，技術較好，但組
    員的職級沒有分高低，同事間不會分資深資淺」，並曾受派
    支援維修組等語（本院卷第85頁）。是上訴人主張被上訴人
    將上訴人從幹線組調至維修組，將使其工作能力受質疑，遭
    受同事以異樣眼光看待，將來升遷無望，勞動工作條件不利
    於上訴人，係屬違法調職云云，與事實不符，亦無足取。
(三)綜上，上訴人既未能舉證證明其因未配合被上訴人公司之要
    求辦「ＭＭＡ東森購物卡」，始遭被上訴人於同年月17日違
    法調職，則上訴人於93年9月20日以此做為終止兩造間之勞
    動契約之理由（見原審卷第10頁至第11頁），自屬乏據。上
    訴人雖曾聲請訊問證人劉志興，無非為證明被上訴人因上訴
    人不配合辦卡始將之調職，惟查劉志興非屬被上訴人公司之
    人事管理階層，亦非被上訴人之決策核心，是其顯無法證明
    被上訴人係因上訴人不辦卡而將之調職，縱使其到庭證述被
    上訴人因上訴人不辦卡始將之調職，然此調職亦無違法不當
    ，已如前述，本院因認上訴人聲請訊問之證人劉志興無傳訊
    之必要，附此敘明。
(四)上訴人復於93年10月27日以被上訴人違法扣發93年10月份薪
    水為由，發函終止兩造間之勞動契約（見原審卷第86頁至第
    87 頁），惟查上訴人自93年9月23日起即未再提供勞務，此
    為上訴人自承在卷，並有被上訴人發給上訴人之職務證明書
    、93年9月1日起至同年月22日止之現金領取簽收條各一件（
    見原審卷第37頁、第36頁）可佐，則上訴人請求被上訴人給
    付93年10月份之薪水，即屬無據，從而，上訴人於93年10
    月27日所為之終止契約，亦不合法。
(五)又被上訴人於93年10月4日以上訴人自93年9月17日起至同年
    月22日止連續曠職為由而發函終止契約（見原審卷第83頁至
    第84頁），然查上訴人自同年月17日起至20日止，僅係未至
    維修組支援，仍赴原職工作，並無曠職之事實，業經證人陳
    明樹於原審證述明確（見原審卷第86頁），並為兩造所不爭
    執（見本卷第56頁背面），則被上訴人以上訴人於前揭時日
    曠職為由所為之終止契約，與事實不符，尚難認為合法。被
    上訴人雖抗辯其僅係誤認上訴人開始曠職之時間，並不影響
    其有終止契約之權利云云，惟其所謂之誤認上訴人開始曠職
    之時間，上訴人事實上並未曠職，顯已影響其終止契約之合
    法性。而自上訴人實際開始曠職之後，被上訴人亦確實可以
    依上訴人實際開始曠職之時間，再次發函終止兩造間之契約
    關係，乃其直至94年1月3日為止，未再為任何終止契約之意
    思表示，是其縱係享有契約終止權（亦可保留不為終止契約
    之意思表示），在其未為合法終止契約前，仍不足以發生終
    止契約之效力。被上訴人此部分所辯，自無可取。
(六)再觀之被上訴人於94年1月3日所發之存證信函內容，被上訴
    人係以上訴人自93年9月23日起至同年月25日止曠職達3日以
    上為由，而終止兩造間之契約（見原審卷第58頁至第61頁）
    ，惟依勞動基準法第12條第1項第6款及同法條第2項之規定
    ，被上訴人應於知悉其情形之日起，於30日內為之，被上訴
    人遲至94年1月3日始發函終止契約，顯已逾勞動基準法第12
    條第2項規定30日之除斥期間，是此終止契約亦未合法。惟
    查上訴人既自93年9月23日起迄今均未到職提供勞務，則被
    上訴人於94年3月29日答辯狀以上訴人於94年3月份完全無故
    曠職為由，而終止兩造間之契約，即屬有據。是兩造間之契
    約關係，自此方經被上訴人合法終止。
五、承前所述，被上訴人既係以上訴人於94年3月份完全無故曠
    職為由，依勞動基準法第12條第1項第6款之規定，不經預告
    終止兩造間之勞動契約，依法自無庸給付上訴人資遣費。且
    本件上訴人係自93年9月23日起即未再到職提供勞務，已如
    前述，核與勞基法施行細則第24條第3款規定之因年度終結
    或終止契約而未休假之情形不符，是上訴人請求被上訴人給
    付93年度特別休假未修工資補償23,503元，亦屬無據。從而
    ，上訴人請求被上訴人給付資遣費256,017元及特別休假未
    休工資補償23,503元，合計279,520元及遲延利息，為無理
    由，不應准許。原審為上訴人敗訴之判決，及駁回其假執行
    之聲請，並無不合。上訴意旨指摘原判決不當，求予廢棄改
    判，為無理由，應予駁回。
六、本件判決事證已明，兩造其餘攻擊防禦方法及舉證，核與判
    決結果無影響，爰不另一一論述。
七、據上論結，本件上訴為無理由，依民事訴訟法第436條之1第
    3項、第449條第1項、第78條，判決如主文。
中    華    民    國    95    年    4     月   26     日
                  勞工法庭    審判長法  官  黃莉雲
                                    法  官  鄭佾瑩
                                    法  官  林振芳
以上正本係照原本作成。
本判決不得上訴。
中    華    民    國    95    年    4     月   26     日
                                    書記官  李淑芬


司法院資訊處製作；財團法人民間司法改革基金會備份。
